【裁判字號】    88,易,3418
【裁判日期】    900116
【裁判案由】    妨害自由
【裁判全文】
臺灣臺南地方法院刑事判決                        八十八年度易字第三四一八號
    公  訴  人  臺灣台南地方法院檢察署檢察官
    被      告  甲○○
                丙○○
                乙○○
                丁○○
                辛○○
右列被告等因妨害自由等案件，經檢察官提起公訴 (八十八年度偵字第六五四七號)
，本院判決如左：
    主  文
甲○○共同以強暴使人行無義務之事，處有期徒刑肆月，如易科罰金，以參佰元折算
壹日。又共同傷害人之身體，處有期徒刑參月，如易科罰金，以參佰元折算壹日。應
執行有期徒刑陸月，如易科罰金，以參佰元折算壹日。
丙○○、辛○○共同以強暴使人行無義務之事，均處有期徒刑參月，如易科罰金，均
以參佰元折算壹日。又共同傷害人之身體，均處有期徒刑參月，如易科罰金，均以參
佰元折算壹日。均應執行有期徒刑伍月，如易科罰金，均以參佰元折算壹日。
丁○○、乙○○共同以強暴使人行無義務之事，均處有期徒刑參月，如易科罰金，均
以參佰元折算壹日。
    事  實
一、甲○○前於民國八十八年一月初，借用己○○所有之行動電話手機一台，嗣因手
    機受損，而與己○○及其兄庚○○發生口角。甲○○竟與丙○○、乙○○、丁○○及辛○○等五人，共同基於以強暴使己○○行無義務及妨害其行使權利之犯意
    連絡，於八十八年一月九日十七時許，由甲○○及丙○○分駕二輛自用小客車，
    至己○○位於台南縣佳里鎮佳化里三三之十七號住處，而由丁○○及乙○○入其
    住處找己○○，並於己○○應邀外出時，由丁○○及乙○○即以徒手拉扯己○○
    之強暴方式，強拉己○○搭乘由丙○○駕駛之自用小客車，行此無義務之事。甲○○及丙○○隨即駕車載己○○與乙○○、丁○○及辛○○等人，共同至甲○○
    所經營位於台南縣佳里鎮○○路三八八號之「豪門世家檳榔攤」處，甲○○並令
    己○○打電話通知庚○○前來商談，並於己○○表示欲離開時，由乙○○以毆打
    其臉部三下之強暴方式，致己○○懼而不敢離去且撥打電話通知庚○○前來，而
    妨害己○○行使其權利。嗣於八十八年一月九日十八時許，庚○○與其弟戊○○
    經己○○通知趕至甲○○前開檳榔攤，欲與甲○○理論並接回己○○時，復與甲○○發生口角，甲○○遂另行起意，與丙○○、辛○○及適在該處喝酒之不詳姓
    名成年男子數人，共同基於傷害之犯意連絡，分以徒手或持鐵棒攻擊庚○○及戊○○等人，致庚○○受有頭部外傷及左上臂挫傷、戊○○受有頭部外傷、頭枕部
    頭皮裂傷、左上臂挫傷等傷害，嗣因與戊○○同行之人報警求援，甲○○等人見
    狀，始行散去。
二、案經庚○○與戊○○訴由台南縣警察局佳里分局報告台灣台南地方法院檢察署檢
    察官偵查起訴。
    理  由
一、訊據被告甲○○、丙○○、辛○○、丁○○及乙○○於偵審中固坦承於前揭時地
    與告訴人己○○同車至被告甲○○經營之前揭檳榔攤處，被告甲○○、丙○○與
    辛○○於本院審理時坦承曾參與打架，惟均否認涉有強制罪及傷害罪嫌，均辯稱
    ：並未強迫告訴人己○○至前開檳榔攤，亦未禁止告訴人己○○離開云云；被告
    甲○○、丙○○與辛○○另辯稱：與持鐵棒毆打告訴人庚○○、戊○○之工人並
    不相識，不知該工人等為何毆打告訴人云云。經查：(1)告訴人己○○於八十八年
    一月九日十七時許，在其位於台南縣佳里鎮佳化里三三之十七號住處，與被告甲○○、丙○○、乙○○、丁○○、辛○○等五人分乘被告甲○○及丙○○駕駛之
    自用小客車，至被告甲○○所經營位於台南縣佳里鎮○○路三八八號之「豪門世
    家檳榔攤」處，嗣經告訴人庚○○於同日十八時至前開檳榔攤並與被告甲○○等
    人發生衝突後，告訴人己○○始得離開等情，業據告訴人己○○及庚○○於偵審
    中指述歷歷，核與被告甲○○於偵審中自承相符，告訴人己○○此部分之指述與
    事實相符，堪以採信。(2)被告甲○○於本院調查時自承其前以電話與告訴人己○○商談之前向己○○借用手機，然手機受有損害，需款整修等事時，曾與告訴人
    庚○○交談，雙方並曾發生口角，告訴人庚○○亦表示，如要商談這件事情，要
    伊至告訴人庚○○家中商談，伊始於八十八年一月九日十七時許，與其餘被告共
    同至告訴人庚○○住處；及告訴人己○○於至其經營之檳榔攤途中，伊並未與其
    交談；暨告訴人己○○至其住處後，伊曾要告訴人己○○打電話叫庚○○來這邊
    談這件事等語（參見本院八十九年一月十一日訊問筆錄），核與告訴人己○○於
    偵審中之指述相符，被告甲○○此部分之自白與事實相符，堪以採信。依此，被
    告甲○○等人本係應告訴人庚○○所邀至庚○○處商談手機受損等事，何以至告
    訴人庚○○住處後，未與邀約之告訴人庚○○會面，卻另行要告訴人己○○出面
    與其商量？若被告甲○○係欲與告訴人己○○自行商談前開事宜，何以告訴人己○○於其車上之際，被告甲○○均未與其交談，並於告訴人己○○至其住處後，
    復行要求告訴人己○○打電話要告訴人庚○○前往商談？凡此種種皆與常理有違
    ，堪信告訴人己○○指訴當時係為被告甲○○等人以強暴方式強迫伊上車至甲○○經營之檳榔攤等語，與事實相符，較為可採。被告甲○○辯稱告訴人己○○係
    自行上車云云，與事實不符，尚無可採。又被告乙○○於偵審中雖均否認曾毆打
    告訴人己○○，然於偵審中經檢察官及本院訊問是否有毆打告訴人己○○耳光之
    際，被告乙○○均稱：我有揮手，但未打到等語（參見偵卷八十八年八月十九日
    訊問筆錄及本院八十九年九月七日訊問筆錄），足見被告乙○○當日確有對告訴
    人己○○為一定侵害程度之肢體動作，致告訴人己○○懼而從其所命，不敢自行
    離去，是告訴人己○○於偵審中迭次陳稱其於檳榔攤時，被告乙○○曾出手毆打
    其耳光三下，命其不得離開等語，尚非無據，被告乙○○辯稱並未實際毆打告訴
    人己○○及禁止告訴人己○○離去云云，顯係事後卸責之詞，尚無可採。另參諸
    被告甲○○前開住處與告訴人己○○住處不過十分鐘車程，告訴人己○○竟無法
    自行回家，而需待其兄即告訴人庚○○抵達後，始得離去等情，足見告訴人己○○指稱被告甲○○等人係強迫其上車至甲○○住處後，復以不准其離去之強暴方
    式命其打電話予告訴人庚○○等語，與事實相符，應堪採信。是綜觀被告甲○○
    等五人分駕二車同至告訴人己○○住處，並由被告丁○○、乙○○強拉被害人己○○上車，復禁止告訴人己○○離開前開檳榔攤，及被告丙○○與辛○○與告訴
    人己○○共乘一車，使告訴人己○○無法離去等情，堪信被告甲○○、丁○○、
    乙○○、丙○○及辛○○等五人係本於共同犯意之連絡，而以前開強暴方式使告
    訴人己○○行無義務之事及妨害其行使權利。被告甲○○等五人辯稱並未對告訴
    人己○○施用強暴方式云云，均無可採信。被告甲○○、丙○○、乙○○、丁○○、辛○○等五人就此部分，犯行明確，堪以認定。
    (3)告訴人庚○○與戊○○二人於八十八年一月九日十八時許，至被告甲○○經營
    之前開檳榔攤處，為被告甲○○、丙○○、辛○○與數名姓名不詳之成年男子共
    同毆打致告訴人庚○○受有頭部外傷及左上臂挫傷、告訴人戊○○受有頭部外傷
    、頭枕部頭皮裂傷、左上臂挫傷等傷害等情，業據告訴人庚○○於偵審中、告訴
    人戊○○於偵查中分別指述歷歷，核與被告甲○○於審理中自承曾動手打人等語
    、被告丙○○供稱係互毆等語及被告辛○○供稱當日曾參與打架等語大致相符，
    並有台南縣佳里綜合醫院八十八年一月十五日出具之診斷書二紙在卷可稽。告訴
    人庚○○與戊○○之指述，堪以採信。被告甲○○、丙○○與辛○○雖均辯稱係
    遭當時亦在該處飲酒之不詳姓名工人動手毆打，始行反擊，而於混亂之中傷及告
    訴人云云。然訊據被告甲○○於偵審中均自承前開工人，原係臨時向其借用場地
    喝酒，伊並不知其姓名年籍為何等語，是前開工人與告訴人庚○○與戊○○應無
    仇隙可言，何以告訴人庚○○、戊○○甫至該處，亦未與前開工人發生衝突，告
    訴人庚○○等二人即被前開工人以鐵棒痛毆？且被告甲○○三人亦隨即參與打架
    之列？另參以告訴人己○○亦指稱其為強拉至車上之際，亦曾看到車上藏有鐵棒
    等情，堪信被告甲○○、丙○○與辛○○係與前開姓名不詳之供人本於共同犯意
    之連絡而為傷害告訴人庚○○與戊○○，被告甲○○、丙○○及辛○○等三人辯
    稱不知前開工人為何攻擊告訴人庚○○等人云云，均無可採。被告甲○○、丙○○及辛○○三人就傷害部分，犯行明確，堪以認定。
二、核被告甲○○、丙○○與辛○○所為，均係犯刑法第三百零四條第一項之強制罪
    、第二百七十七條第一項之傷害罪；被告丁○○、乙○○二人所為係犯刑法第三
    百零四條第一項之強制罪。被告甲○○、丙○○、乙○○、丁○○、辛○○等五
    人就刑法第三百零四條第一項強制罪犯行部分；被告甲○○、丙○○及辛○○與
    數名姓名不詳之成年男子就前開第二百七十七條第一項之傷害罪部分，均具犯意
    連絡及行為分擔，分為共同正犯。又被告甲○○、丙○○及辛○○與數名姓名不
    詳之成年男子，共同以一行為傷害告訴人庚○○及戊○○二人，為想像競合犯，
    應依刑法第五十五條前段，僅論以一傷害罪處斷。被告甲○○、丙○○及辛○○
    所犯二罪間，犯意各別，行為互異，應予分論並罰。爰審酌被告犯罪動機、手段
    、與告訴人平日之關係、及犯罪後否認犯行之態度等一切情狀，分別量處如主文
    所示之刑，並諭知易科罰金之折算標準；被告甲○○、丙○○及辛○○部分，並
    定應執行之刑及易科罰金之折算標準。
據上論斷，應依刑事訴訟法第二百九十九條第一項前段、刑法第二十八條，第五十五
條、第三百零四條第一項、第二百七十七條第一項、第四十一條第一項、第五十一條
第五款，罰金罰鍰提高標準條例第一條前段、第二條，判決如主文。
本案經檢察官林逸梅到庭執行職務
中      華      民      國    九十      年      一月     十六     日
                                  臺灣臺南地方法院刑事第四庭
                                          法  官    卓  穎  毓
右正本證明與原本無異。
如不服本判決，應於判決送達後十日內，向本院提出上訴狀。
                                          書記官    黃  子  起
中      華      民      國    九十      年       一     月      十七    日
附錄法條：
刑法第三百零四條第一項：
以強暴、脅迫使人行無義務之事或妨害人行使權利者，處三年以下有期徒刑、拘役或
三百元以下罰金。
刑法第二百七十七條第一項：
傷害人之身體或健康者，處三年以下有期徒刑，拘役或一千元以下罰金。


司法院資訊處製作；財團法人民間司法改革基金會備份。
